臺灣高等法院臺中分院刑事裁定　　　　　　　　　　九十三年度聲再字第一三四號
　　再審聲請人
　　即受判決人　甲○○
右列聲請人因過失致重傷案件，對於本院中華民國九十三年五月五日確定判決（九十
三年度交上易字第二二九號），聲請再審，本院裁定如左：
    主      文
再審之聲請駁回。
    理      由
一、聲請意旨略以：
（一）原確定判決就足生影響於判決之重要證據漏未審酌
    (一)原確定判決認被告行經肇事路段時，被告於超車時，其右後照鏡之右下緣部分
      撞擊被害人左後照鏡，此即兩車之撞擊點。惟被害人機車之左後照鏡，經內政
      部警政署刑事警察局九十二年九月五日刑鑑字第○九二○一一三九八三號鑑驗
      通知書之鑑驗結果，固有「該方向鏡鏡面上有一黑色刮痕，長約五公分」，然
      被告汽車右後照鏡擦撞點，其黑色包覆之塑膠部分，經第一審法官於九十一年
      十月三日上午十時現場勘驗結果，認：被害人騎乘機車左後照鏡面有一斜向之
      黑色痕跡，經與被告所駕駛客貨車高度比對結果，鏡面高度與客貨車右後照鏡
      相當，有與客貨車後照鏡下緣碰撞之可能，但被告車輛後照鏡經仔細勘查於高
      度相當處並無明顯刮痕，表面光滑」，顯見被告所駕駛客貨車右後照鏡根本即
      無任何之刮痕。
    (二)第一審法院於勘驗現場後立即囑託南投縣警察局南投分局警員湯永霖就被告之
      汽車右後照鏡膠質底座以刀片取樣，此即前述內政部警政署刑事警察局通知書
      之鑑驗結果載明：「其（指被告駕駛之客貨車）背面黑色膠質底座左下角有一
      處刮擦痕」之所以有刮擦痕之原因。簡言之，於被告駕駛之客貨車右後照鏡黑
      色膠質底座左下角有一處刮擦痕，係為鑑定嗣後以刀片取樣而來的。而此部分
      乃認定事實及適用法律之證據，鈞院竟未傳訊湯永霖到庭說明，顯有於判決前
      已存在，卻未予調查之證據。又原審法院於審判期日，未將聲請人所駕駛車輛
      之右後照鏡及被害人所騎機車左後照鏡提示聲請人辨認，顯就足生影響於判決
      之重要證據漏未審酌。
（二）原確定判決認定事實與採用證據顯屬不符
    (一)原確定判決認為兩車後照鏡發生擦撞後，最後機車向左傾倒，被害人順勢向左
      摔出機車而與汽車發生擦撞，被害人身體與被告汽車擦撞處為肇事客貨車右側
      滑門車身飾條下方。惟肇事客貨車右側滑門車身飾條下方有擦痕，乃據承辦之
      員警簡復強勘驗時稱：「被告車身右側是新痕，因為原來車身很髒，所以該處
      可以很明顯看得出來有擦過痕跡，表面污垢都有擦掉」等語，然而經第一審勘
      驗結果認為「由於該處擦痕，與被害人機車唯一可能之撞擊點即左後照鏡，由
      於高低懸殊，並無直接碰撞之可能。而將機車傾倒後，與前處擦痕，進行實地
      之比對，當機車之左後照鏡與被告汽車之右側滑門車身飾條下方擦痕接觸時，
      機車車身已接近傾倒狀況，且其所在之位置，與被告之汽車相距，已有一公尺
      之距離，果如是，則被害人機車與被告汽車既有一公尺之間距，自不可能係因
      被告之車輛碰撞倒地，反而係因其他不明之原因，失去平衡，於倒地之際，方
      與被告之汽車發生擦撞」等語，洵屬確論。
    (二)況且如以原確定判決所指被害人身體與被告汽車之右側滑門車身飾條下方發生
      擦撞，實際上該發生擦撞之車體本身應會有不同程度之凹陷，方符事理。然而
      該發生擦撞之車體本身並未有凹痕，仍呈平滑之狀況，因此，該擦痕亦有可能
      是上下車時乘客之身體不經意的擦過所致，原確定判決之認定自屬揣測之詞；
      又被告於警訊、偵訊及歷審審理時均陳稱，行經肇事路段之時速為三十至四十
      公里，於無任何積極證據之下，原確定判決竟謂「被告以時速四十公里之最高
      限速之車速行駛」，更謂「被告應係於超車時，其右後照鏡之右下緣部分撞擊
      被害人左後照鏡」，均符合大法官會議釋字第一四六號解釋所謂認定事實與所
      採用證據顯屬不符之情形。
（三）綜上所述，原確定判決就足生影響於判決之重要證據漏未審酌，且具有認定事
      實與採用證據顯屬不符，為此依刑事訴訟法第四百二十一條、第四百二十四條
      及四百二十六條第一項規定提起再審之聲請云云。
二、按不得上訴於第三審法院之案件，其經第二審確定之有罪判決，如就足生影響於
    判決之重要證據漏未審酌者，得為受判決人之利益，聲請再審，刑事訴訟法第四
    百廿一條定有明文；而刑事訴訟法第四百廿一條所謂「就足生影響於判決之重要
    證據漏未審酌者」，係指第二審法院判決前已發現提出之證據，除以重要證據漏
    未審酌外，尚須該證據如經審酌，確實很明確，足以動搖原確定判決為條件，如
    該漏未審酌之證據不足影響原確定判決，即不能據以開始再審。經查：
（一）本案原確定判決法院係綜合下列事証：再審聲請人即被告（下稱被告）甲○
      ○於案發時警偵訊中所供，主觀上認知「雙方車輛有物理上之接觸」及原審法
      院準備程序之供述，自承「肇事當場，除伊與被害人所騎乘之車輛外，並無其
      他行進車輛，伊係聽到碰撞聲音後，由後照鏡看見被害人往路中央即被告駕駛
      車輛方向倒下，即將車停靠路邊，通知警察及將被害人送醫。」等語，再參
      酌原審法院於九十一年十月三日勘驗筆錄所載及比對相片之肇事現場就肇事車
      輛勘驗結果，發現：被害人騎乘機車左後照鏡面有一斜向之黑色痕跡，經與被
      告所駕駛客貨車比對結果，鏡面高度與客貨車右後照鏡相當，有可能與客貨車
      後照鏡下緣碰撞等情，以及復參以內政部警政署刑事警察局九十二年二月二
      十六日刑鑑字第○九一○三二四五四二號鑑驗通知書鑑定結果，係原審法院將
      被害人機車鏡面上所採集之黑色物質及自客貨車右後照鏡上採集之黑色塑膠檢
      體，送請內政部警政署刑事警察局鑑定結果，該局以紅外線光譜分析法、掃描
      式電子顯微鏡、Ｘ射線能譜分析法及熱裂解氣相層析質譜分析法，分析結果：
      二者均檢出丙烯酸類─微量環氧─微量三聚氰胺樹脂，填充劑滑石等物質，因
      認二者成分相似等情，再參照偵查卷卷附之被告所駕自用小客貨車車體照片
      ，以及証人即員警簡復強於原審勘驗時，結證所供「被告車輛車身右側是新痕
      （指右側滑門車身飾條下方之擦痕）可以確定，因為原來車身很髒，所以該處
      可以很明顯看得出來有擦過痕跡，表面污垢都有擦掉。」之情事，原確定判決
      法院於不背經驗法則及論理法則前提下，本確信依職權斟酌判斷，而據以認定
      被告應係於超車時，其右後照鏡之右下緣部分撞擊被害人左後照鏡（由上開兩
      車後照鏡高度相當、機車後照鏡面留下之痕跡及鑑定結果可知），致被害人失
      去平衡，被害人慣性上先將機車把手轉右，因路邊停放多輛機車（被告上開供
      述），被害人為避免衝撞機車，復將把手轉左，仍無法保持機車平衡致向左傾
      倒，被害人順勢向左摔出機車（被告供述從後照鏡看見被害人向路中央倒下）
      ，機車與客貨車之距離非近（經過被害人將機車轉右後），致僅被害人身體與
      肇事客貨車右側滑門車身飾條下方擦撞（被告供述聽到車身右邊有聽到撞擊聲
      音），機車未再與客貨車為物理接觸，此觀之客貨車滑門車身飾條下方之擦撞
      痕跡並非係因堅硬物劃過所呈現板金刮傷，而係柔軟之物擦撞後，呈現擦撞處
      較未擦撞處光亮之狀態（卷附擦痕相片及證人前開證述）甚為明確。是被告嗣
      後所辯，其所駕駛車輛未與被害人騎乘機車擦撞應非事實，難以採信。
（二）聲請人聲請意旨第一項雖稱，被告駕駛之客貨車背面黑色膠質底座左下角之
      刮擦痕，係準備送請鑑定前，南投縣警查局南投分局警員湯永霖以刀片取樣所
      致，且於審判期日，未提示聲請人車輛之右後照鏡及被害人機車左後照鏡，縱
      為屬實，惟原確定判決採認之証據，係上開事証，且其認定之理由有如上述，
      敘明綦詳，聲請人聲請意旨第一項所指理由，顯難認足以動搖原確定判決認定
      ，被告所駕駛車輛與被害人騎乘機車擦撞事實之基礎。聲請意旨第二項雖又
      指被害人身體與被告汽車之右側滑門車身飾條下方發生擦撞，擦撞之車體本身
      會有不同程度之凹陷，惟該車體本身並未有凹痕，仍呈平滑之狀況，該擦痕可
      能是上下車時乘客之身體不經意的擦過所致，既乏証据，純屬自行臆測之詞，
      另聲請意旨雖指被告並未以四十公里之速度行車云云，然此部分亦均不足以推
      翻原確定判決認定上開二車擦撞事証之認定。
（三）綜上所述，聲請人所提出之上開理由，縱經原確定判決審理法院審酌，亦未必
      能據以推翻原判決認定事實之基礎而改為有利於聲請人認定之依據，從而，聲
      請人執此認原確定判決有漏未審酌重要證據情事，並據以為聲請本件再審之原
      因，亦與前述聲請再審之法定要件不合，本件之聲請再審，尚非有理由，應予
      駁回。
三、依刑事訴訟法第四百三十四條第一項，裁定如主文。
中      華      民      國      九十三  年      七      月      六      日
                                臺灣高等法院臺中分院刑事第十一庭
                                        審判長法  官　李　璋  鵬
                                              法　官　胡　森　田
                                              法　官  蕭  錦  鍾
右正本證明與原本無異。
不得抗告。
                                              書記官  蘇  昭  文
中      華      民      國      九十三  年      七      月      七      日
                                                                        Ａ
